---
title: "INICIANDO CON R PARTE 2 Vectores"
author: "Fernanda Ruiz"
date: "2025-10-20"
output: 
    prettydoc::html_pretty:
      theme: hpstr
      highlight: vignette

---

```{r setup, include=FALSE}
knitr::opts_chunk$set(
  echo = TRUE,
  message = TRUE,
  warning =TRUE
)
```

## El lenguaje R, vectores

El lenguaje R, como se vió en sesiones anteriores tiene como un tipo de datos importante a los vectores. Los vectores atómicos se pueden generar de diversas formas, por ejemplo usando el comando $vector()$ el cual toma dos parámetros, el tipo de vector atómico $(character, double,$ etc) y el número de valores de ese tipo. Por ejemplo:

# Con el comando vector generamos vectores de la siguiente manera

vector("numeric", 5) # vector(tipo_elemento, no_de_elementos)

## [1] 0 0 0 0 0

Además de $numeric$ también podemos generar vectores del tipo $character$, $double$, $integer$ y $logical$.

##Actividad

Genere un vector de 10 valores tipo $integer$.

```{r, eval=FALSE}
vector("integer", 10)
```

Genere un vector de 15 valores tipo $character$

```{r, eval=FALSE}
vector("character", 15)
```
vector("character", _)

## Generación de vectores atómicos

Note que el comando $vector$, solo genera vectores con valores por defecto, por ejemplo para los del tipo $numeric$ genera puros 0
s. Para generar vectores más interesantes, éstow los podemos generar mediante el comando $c()$ que es una abreviación de $combine$ o combinar. Por ejemplo, para generar un vector con los nombres de 5
 personas que viven en Cancún, lo podemos hacer de la siguiente forma:

# Código para generar un vector con los nombres de 5 personas
personas <- c("Eduardo", "Maria", "Mercedes", "Iván", "Eugenio")
print(personas) # Con este comando imprimimos el vector personas.

## [1] "Eduardo"  "Maria"    "Mercedes" "Iván"     "Eugenio"

##Actividad
Genere los siguientes vectores

Un vector con diez números enteros e imprímalos

```{r, eval=TRUE}
enteros <- c(12L,5L ,34L ,20L,21L ,10L ,8 ,132L ,45L ,345L)
print(enteros)
```
Un vector con 5 valores lógicos (TRUE o FALSE)

```{r eval=T, message=TRUE, warning=TRUE}
logicos <- c(T,T,F,F,F)
print(logicos)
```


Un vector con 10 nombres de compañeros de la clase.

```{r eval=T, message=TRUE, warning=TRUE}
compClase <- c("Fernanda","Maria","Joseline","Aurora","Brittany","Melanie", "Kaulany", "Juan", "Jose", "Francisco")
print(compClase)
```
## R como calculadora
R, como se vió en sesiones previas, permite realizar cálculos matemáticos tal cual fuese una calculadora. R permite realizar casí cualquier tipo de cálculo desde aritmética básica hasta el cálculo de la derivada de una función. Por ejemplo:


```{r}
# R como calculadora
sin(pi)   # Cálculo del seno de pi
## [1] 1.224606e-16
sqrt(4)   # Cáculo de la raíz cuadrada de 4
## [1] 2
min(c(4,9)) # Valor mínimo entre 4 y 9
## [1] 4
```


## Actividades
Hallar las siguientes cantidades usando R

- $cos(2π)$
```{r, eval=T}
cos(2*pi)
```

-$sqrt{2\pi}/ \max{(3,2,4,1,8)}$

```{r, eval=T}
sqrt(2*pi)/max(3,2,4,1,8)
```

- $\log10(10000)$
```{r, eval=T}
log(10000, base=10)
```

## Generando secuencias en R
'R' permite generar secuencias de valores con el comando 'seq', el comando 'seq' genera secuencias entre un valor mínimo y máximo y puede generar secuencias de acuerdo a cierto incremento (con el parámetro by=) o una longitud de valores entre mínimo y máximo (con el parámetro length=). Por ejemplo:

```{r}
# Uso del comando seq()
seq(1,6)  # Genera valores entre 1 y 6 en intervalos de 1 (por defecto)
seq(1,2, by=0.1) # Genera valores entre 1 y 2 en incrementos de 0.1
seq(1,20, length=30) # Genera 30 valores entre 1 y 20
```
## Actividades
Generar las siguientes secuencias:

1. Una secuencia entre $0$ y $\pi$ con $10$ valores.

```{r, eval=T}
seq(0,pi, length=10)
```

2. Una secuencia de $10$ a $8$, con incrementos de $0.33$

```{r, eval=T}
seq(10, 8, by=-0.33)
```
3.Una secuencia con valores entre $0$ y $log2(8)$ con $20$ valores.

```{r, eval=T}
seq(from = 0, to = log2(8), length.out = 20)
# o, usando el resultado calculado:
seq(from = 0, to = 3, length.out = 20)
```
## Graficando funciones con R

Una característica muy potente de $R$ es en la realización de gráficos de funciones. Para lo anterior consideraremos que una función puede graficarse a partir de su relación $y=f(t)$ o $y=f(x)$ y los valores de $x$ los podemos generar mediante $c()$ o $seq()$ y los valores de $y$ aplicando una función a la variable $x$. Por ejemplo, graficaremos $y=cos(2πt)$ de $−2a 2.$

```{r}
library(basetheme)  # para utilizar basetheme, primero instalarlo
basetheme("deepblue") # install.packages("basetheme")
t <- seq(-2,2, length=200)  # Generamos los valores del eje horiz.
y <- cos(2*pi*t)           # Calculamos la función.
plot(t,y, type="l", col="green")
grid(col="#72efdd")      # Le agregamos lineas punteadas con color.

```


## Actividades
Graficar las siguientes funciones:

1. $y=|x|$ (valor absoluto de $x$) de $−2 a 2$.

```{r}
library(basetheme)  # para utilizar basetheme, primero instalarlo
basetheme("deepblue") # install.packages("basetheme")
x <- seq(-2,2, length=20)
y <- abs(x)
plot(x,y, type="l", col="blue")
grid(col="#72efdd")
```

2. $y=e−x$ de $0$ a $2$(función exponencial)

```{r}
library(basetheme)  # para utilizar basetheme, primero instalarlo
basetheme("deepblue") # install.packages("basetheme")
x <- seq(0, 2, length=20)
y <- exp(-x)
plot(x,y, type="l", col="red")
grid(col="#72efdd")
```


3.Graficar la función $y=√x$ de $1$ a $10$

```{r}
library(basetheme)  # para utilizar basetheme, primero instalarlo
basetheme("deepblue") # install.packages("basetheme")
x <- seq(1,10, length=20)
y <- sqrt(x)
plot(x,y, type="l", col="green")
grid(col="#72efdd")
```
